最  高  行  政  法  院  裁  定
111年度上字第578號
上  訴  人  友達光電股份有限公司
代  表  人  彭双浪              
訴訟代理人  李文賢  專利師
            陳政大  專利師
            陳學箴  專利師
被 上訴 人  經濟部智慧財產局
代  表  人  洪淑敏              
上列當事人間設計專利申請事件，上訴人對於中華民國111年5月
18日智慧財產及商業法院110年度行專訴字第63號行政判決，提
起上訴，本院裁定如下：
　　主  文
上訴駁回。
上訴審訴訟費用由上訴人負擔。
　　理  由
一、依智慧財產案件審理法第32條規定提起上訴者，除有特別規
    定外，依同法第1條規定，應適用行政訴訟法關於上訴審程
    序相關規定。又對於高等行政法院判決之上訴，非以其違背
    法令為理由，不得為之，行政訴訟法第242條定有明文。依
    同法第243條第1項規定，判決不適用法規或適用不當者，為
    違背法令；而判決有同條第2項所列各款情形之一者，為當
    然違背法令。是當事人對於智慧財產及商業法院行政判決上
    訴，如依行政訴訟法第243條第1項規定，以判決有不適用法
    規或適用不當為理由時，其上訴狀或理由書應有具體之指摘
    ，並揭示該法規之條項或其內容；若係成文法以外之法則，
    應揭示該法則之旨趣；倘為司法院大法官解釋，則應揭示該
    解釋之字號或其內容。如以行政訴訟法第243條第2項所列各
    款情形為理由時，其上訴狀或理由書，應揭示合於該條項各
    款之事實。上訴狀或理由書如未依此項方法表明，或其所表
    明者與上開法條規定不合時，即難認為已對智慧財產及商業
    法院行政判決之違背法令有具體之指摘，其上訴自難認為合
    法。
二、上訴人前於民國109年2月27日以「顯示器之部分」向被上訴
    人申請設計專利，經被上訴人受理編為第109300951號設計
    專利申請案審查。被上訴人於同年10月21日初審核駁，上訴
    人乃於同年12月17日提出本案說明書及圖式修正本，修正設
    計名稱為「顯示器」申請再審查（下稱系爭申請案），案經
    被上訴人依修正本審查，認有違專利法第122條第2項規定，
    於110年6月17日作成（110）智專三（一）03038字第110205
    69060號專利再審查核駁審定書為「不予專利」之處分（下
    稱原處分）。上訴人不服，提起訴願遭駁回，循序提起行政
    訴訟，聲明：「1.訴願決定及原處分均撤銷。2.被上訴人就
    系爭申請案應為准予專利之處分。」經原判決駁回。
三、上訴人對原判決提起上訴，主張略以：㈠、被上訴人於111年
    4月27日原審言詞辯論時提出之公開於西元2018年8月28日之
    媒體新聞報導「友達發表高效能、高可靠度車用及機上娛樂
    系統面板」（下稱系爭新聞報導）並非「同一撤銷理由提出
    之新證據」，不符智慧財產案件審理法第33條第1項規定要
    件；且系爭新聞報導屬逾時提出，被上訴人於審查程序並未
    給予上訴人對系爭新聞報導提出申復、表示意見的機會，原
    審予以審酌並維持被上訴人違法所作成之原處分，構成不適
    用行政訴訟法第132條準用民事訴訟法第196條規定、專利法
    第142條準用同法第46條第2項及行政程序法第102條規定、
    智慧財產案件審理法第33條規定適用不當、理由矛盾及理由
    不備之違法。㈡、上訴人於原審提出甲證3「中國實用新型專
    利公告第CZ000000000U號『具有觸控功能的汽車空調控制裝
    置、中控台及汽車』」，以證明「在平面顯示器上設置有控
    制旋鈕」不需在顯示器上貫穿孔洞，被上訴人主張「以經驗
    法則應為貫穿孔洞以操作控制」顯為臆測，即便系爭新聞報
    導、再審引證具有設計元素「貫穿圓洞」，則再審引證是否
    會依據控制旋鈕的裝設而在「貫穿孔圓內」或「貫穿孔洞週
    緣」而設有定位結構（例如卡扣、卡槽、螺紋、磁吸、黏合
    等結構），以供安裝控制旋鈕達成定位？而其視覺效果為何
    ，再審引證整體的視覺訴求是否因此而有差異等，全部都不
    得而知，惟原判決對於上訴人提出甲證3、兩造對於甲證3之
    攻擊或防禦方法、對於甲證3之心證等竟無隻字片語提及，
    率然論斷而未論究系爭申請案在貫穿圓孔尺寸、位置、排列
    的設計理念下可能產生不同於先前技藝之視覺效果，並非易
    於思及的簡單組合修飾，在欠缺客觀證據比對之前提下，逕
    予認定再審引證及系爭新聞報導皆已證明在顯示器開設貫穿
    圓孔並可安裝旋鈕或按鍵等設計係屬先前技藝，顯有應調查
    而未依職權調查、理由不備、不適用法規及認定事實不憑證
    據之違法。㈢、系爭申請案之設計係直接在顯示器的中央下
    方處具有複數個圓形開孔，該些圓形開孔直接貫穿顯示面板
    且橫向等距排列，二個開孔之間具有一定距離之間隔，即使
    認為再審引證為顯示面板，但初審引證為「手動『空調音響』
    面板」，組設於「空調音響」上而提供裝飾，其與顯示器無
    關聯而非屬顯示器之附屬配件，因此初審引證顯與再審引證
    兩者的用途、功能並不相同，亦非相同或近似之物品。原判
    決推論「初審引證與再審引證之結合足以證明系爭申請案不
    具創作性」，未將系爭申請案予以整體考慮，未審酌系爭申
    請案所產生之視覺要求，亦未探究系爭新聞報導之顯示裝置
    與系爭申請案之視覺效果有無理由促使所屬技藝領域中具有
    通常知識者將之修改完成系爭申請案，而有理由不備、不適
    用法規及認定事實不憑證據之違法等語。　
四、惟原判決已論明：㈠、系爭申請案為一種車用顯示器，該矩
    形顯示器的中下方處設有三個橫向排列的圓形穿孔，而系爭
    申請案圖式如原判決第6頁及第7頁所示；設計專利的專利權
    範圍是由「物品」及「外觀」所構成，依系爭申請案申請時
    圖式，並審酌說明書之設計名稱及物品用途，依其說明書【
    0001】段記載為「本設計物品係為一種車用顯示器」，佐以
    系爭申請案於申請時，所檢附主張優惠期事實之公開證據一
    、二之畫面截圖及網頁圖片，可知系爭申請案所應用之物品
    確為車用中控台之「顯示器」，復參以系爭申請案之圖式及
    審酌說明書所載之設計說明，可徵系爭申請案之外觀可確定
    如原判決第6頁及第7頁所示圖式各視圖所構成之整體形狀。
    而初審引證為西元2016年8月17日公開於莫名其妙倉庫【2P1
    50手動卡夢音響面板】原廠手動空調音響面板，其公開日期
    為西元2016年8月17日，早於系爭申請案之申請日，可為系
    爭申請案之先前技藝。初審引證設計內容為一片矩形飾板，
    該飾板上方處設有一圓角矩形穿孔，該飾板下方處設有三個
    橫向排列的圓形穿孔，並且位於中心處之穿孔的頂端兩側各
    設一小圓形穿孔，初審引證圖式如原判決第8頁所示；再審
    引證為西元2018年10月11日公開於東森財經新聞－「酷炫語
    音聲控out！車內必需品票選第一名是它」，其公開日為西
    元2018年10月11日，早於系爭申請案之申請日，可為系爭申
    請案之先前技藝，再審引證設計內容為一矩形車用顯示器，
    該顯示器上設有數個圓形旋鈕，再審引證圖式如原判決第9
    頁所示。㈡、系爭申請案為一種車用中控台之「顯示器」，
    初審引證為應用於汽車空調音響面板之飾板，再審引證為應
    用於一種汽車中控台之顯示面板，系爭申請案之物品與初審
    引證及再審引證之物品都是應用在車用領域之顯示面板或該
    面板之附屬配件，故初審引證及再審引證可為該類所屬技藝
    領域中具有通常知識者之先前技藝。系爭申請案之外觀為一
    矩形顯示器，該矩形顯示器之下方處設有三個橫向等距排列
    且貫穿顯示面板之圓形開孔，再審引證之外觀揭露為一矩形
    顯示面板，該顯示面板下方設有三個橫向等距排列之兩大一
    小的圓形旋鈕，兩者之差異在於系爭申請案揭露是圓形穿孔
    ，而再審引證所揭露是圓形旋鈕，系爭申請案與再審引證之
    差異僅在於再審引證未揭露安裝前的圓形穿孔，然上開差異
    可從初審引證所揭露同樣為了安裝汽車空調音響等旋鈕，進
    而在該顯示面板的飾板下方處挖設三個橫向等距排列的圓形
    開孔設置而為易於思及之設計，是系爭申請案所屬技藝領域
    中具有通常知識者，可將再審引證矩形顯示面板之圓形旋鈕
    或圓形按鍵位置與初審引證三個橫向等距排列的圓形開孔設
    計進行簡單組合修飾，即能輕易完成系爭申請案前揭差異外
    觀設計特徵，且該三個橫向等距排列的圓形開孔位置排列修
    飾，並無法使系爭申請案之整體外觀產生特異之視覺效果，
    故初審引證與再審引證之結合足以證明系爭申請案不具創作
    性。㈢、就相關引證是否為申請時之通常知識，如非單一證
    據即可證明該先前技藝水準之事實存在，當事人倘於訴訟中
    提出證明該事實之相關證據，自屬補強證據而應加以審究。
    被上訴人於原審111年4月27日言詞辯論時提出系爭新聞報導
    ，此乃補強再審引證之證明力，應為補強證據而非新證據，
    自應予以審酌。系爭新聞報導除揭示車用駕駛艙顯示器照片
    外，內容並提及「中控台在顯示區域留有對稱的孔位可安裝
    按鍵或旋鈕」等文字，顯見系爭新聞報導除證明系爭申請案
    「申請時附件所示皆為旋鈕，故顯示器開設圓形穿孔係屬先
    前技藝」之部分外，亦可證明早在系爭申請案前，在顯示器
    挖設貫穿圓孔是有其事實存在，故上訴人所稱再審引證是被
    上訴人擅自臆測引證文件之內容應屬無據；況上開補強證據
    亦早於再審引證之公開日期（即西元2018年10月11日），亦
    可佐證被上訴人認貫穿開洞以操作控制之判斷並未違反經驗
    法則。㈣、至於上訴人主張系爭申請案之設計在圓形開孔的
    設置位置、大小、排列方式及整個面板的比例關係，與初審
    引證及再審引證皆不同，縱使初審引證已有三個圓形穿孔橫
    向排列，但其大小、比例關係仍與系爭申請案之設計有所不
    同云云。然系爭申請案之圓形開孔雖較初審引證於大小、比
    例關係略有差異，惟該排列方式僅就習知圓形開孔為單純的
    橫向排列間距間的簡易修飾變化，且該等圓孔大小、比例修
    飾差異並未能使系爭申請案之整體外觀產生特異之視覺效果
    ，系爭申請案為其所屬技藝領域中具有通常知識者依申請前
    之先前技藝易於思及之創作，已難謂具有創作性，益徵初審
    引證與再審引證之結合足以證明系爭申請案不具創作性，上
    訴人亦無提出其他證據以佐證其說，是上訴人上開主張，應
    屬無據；又本件事證已臻明確，其餘攻擊防禦方法及訴訟資
    料經斟酌後，核與判決結果不生影響，爰不予一一論述等得
    心證之理由。上訴意旨雖以原判決違背法令為由，惟核其上
    訴理由，無非係就原審取捨證據、認定事實之職權行使為指
    摘，並重述其在原審業經主張而為原判決摒棄不採之陳詞，
    執其主觀之法律見解，就原審所為論斷，泛言未論斷或論斷
    矛盾、違法，而非具體表明原判決究竟有如何合於不適用法
    規或適用不當，或有行政訴訟法第243條第2項所列各款之情
    形，尚難認為已對原判決之如何違背法令有具體之指摘。依
    首開規定及說明，應認其上訴為不合法。
五、據上論結，本件上訴為不合法。依智慧財產案件審理法第1
    條、行政訴訟法第249條第1項前段、第104條、民事訴訟法
    第95條、第78條，裁定如主文。
中　　華　　民　　國　　111 　年　　8 　　月　　18　　日
                    最高行政法院第二庭
                        審判長法官  帥  嘉  寶　
                              法官　鄭  小  康
                              法官　李  玉  卿　
                              法官　洪  慕  芳
                              法官　林  玫  君

以  上  正  本  證  明  與  原  本  無  異
中　　華　　民　　國　　111 　年　　8 　　月　　18　　日
　　　　　　　　　　　　　　　書記官　邱  鈺  萍